【裁判字號】    89,訴,1731
【裁判日期】    891221
【裁判案由】    偽造文書等
【裁判全文】
臺灣板橋地方法院刑事判決                        八十九年度訴字第一七三一號
    公  訴  人  臺灣板橋地方法院檢察署檢察官
    被      告  甲○○
右列被告因違反著作權法案件，經檢察官提起公訴（八十九年度偵字第七八七八號）
，本院判決如左：
    主  文
甲○○以犯明知為侵害著作權之物而散布之方法侵害他人之著作權為常業，處有期徒
刑壹年，緩刑肆年。
扣案之仿冒光碟片壹仟陸佰片、仿冒卡匣伍拾陸盒及仿冒遊戲光碟目錄壹拾壹本、記
帳簿肆本均沒收。
    事  實
一、甲○○係臺北縣土城市○○街二三六巷三號「小叮噹電視遊樂器專賣店」之負責
    人，明知「PS設計圖」、「PlayStation」 商標圖樣屬日商新力電腦娛樂股份有
    限公司（下稱新力公司）向經濟部中央標準局（下稱中標局，現改制為智慧財產
    局）申請註冊，取得各指定使用於電腦、錄有電腦程式之卡帶、磁碟、光碟、卡
    匣（「PS設計圖」）及電腦、錄有電腦程式之磁碟、磁卡、磁帶及光碟（「Play
    Station」)之商標專用權，現仍於商標專用期間內（其商標圖樣、註冊指定之商
    品類別、專用期間，詳如附表一〈一〉所示）；英文「SEGA」商標圖樣屬日商西
    雅企業股份有限公司（下簡稱：西雅公司）向中標局申請註冊，取得指定使用於
    計算機、微電腦、家用微電腦、公司用微電腦、硬體、軟體、電腦用磁帶、磁碟
    、電視遊樂器用之程式卡帶、磁帶、磁碟、磁碟驅動器等商品之商標專用權，現
    仍於商標專用期間內（其商標圖樣、註冊指定之商品類別、專用期間，詳如附表
    一〈二〉所示）；另英文「KONAMI」商標圖樣屬日商可樂美股份有限公司（下簡
    稱：可樂美公司）向中標局申請註冊，取得指定使用於各種電腦、磁碟片、電腦
    鍵盤、磁碟機、電腦程式卡帶、金錢登記機、點鈔機之商標專用權，現仍於商標
    專用期間內（其商標圖樣註用指定之商品類別專用期間，如附表一〈三〉所示）
    ；又明知「GAME BOY」、「瑪莉醫生圖」、「SUPER MARIO」、「POCKET MONS-
    TER」、「日圖」、「SUPER FAMICON」、「雙影半月圖」、「MARIO KART」、「
    瑪莉跳躍圖」、「MINTENDO」等商標圖樣，係日商任天堂股份有限公司（下簡稱
    ：任天堂公司）向中標局申請註冊取得商標專用權，取得各指定使用於電子計算
    機、中央處理器、電視遊樂器用程式卡匣、磁碟、半導體記憶體、電視遊樂器、
    投幣式電子遊樂器、鍵盤、掌上型液晶畫面之電子遊戲機等商品，經延展或仍在
    專用期間內（其商標圖樣、註冊指定之商品類別、專用期間，詳如附表一〈四〉
    ），且日商任天堂公司所生產之電視遊樂器程式遊戲光碟片及卡匣等物，在國內
    市場行銷多年，品質著有信譽，為相關消費大眾所共知之商品。並明知不詳姓名
    人士所販賣者，均屬非西雅公司、新力公司、可樂美公司、任天堂公司生產或授
    權生產、而將相同於上開註冊商標之圖樣使用於同一商品之光碟軟體之仿冒光碟
    及卡匣；且明知該等仿冒光碟軟體、卡匣內並分別有偽註之「 PRODUCED BY or
    UNDER LICENSE FROM SEGA ENTER -PRISES, LTD.」、「LICENSED BY SONY
    COMPUTER ENTERTAINMENT INC.」、「KONAMI COMPUTER ENTERTAINMENT TOKYO」
    及「NINTENDO」之授權文字，各為足以對外表示該等光碟軟體產品係西雅公司、
    新力公司、可樂美公司及任天堂公司生產或授權生產之一定用意證明之準文書。
    且知附表二〈一〉〈二〉〈三〉中「The Legaia（中譯名：格鬥大陸傳說）」係
    擅自重製新力公司、「Terra Phantastica」係擅自重製西雅公司、「Dance
    Dance Revolution 2nd（中譯名：勁爆熱舞第二集）」係擅自重製可樂美公司，
    均於中華民國管轄區域內首次發行，依著作權法第四條第一款規定，受我著作權
    法保護之外國人著作之仿冒商品；又明知扣案卡匣中「SUPER MARIO BROTHERS 3
    」、「ALLEYWAY（打磚塊遊戲）」、「SUPER MARIO LAND（超級瑪琍樂圖）」、
    「TENNIS（網球）」、「TETRIS（俄羅斯方塊）」、「MR.MARIO（瑪琍醫生）」
    等遊戲卡匣，均係重製告訴人任天堂公司領有內政部著作權執照，另「POCKET
    MONSTER」遊戲卡匣，係重製告訴人任天堂公司於八十八年十一月二十日在我國
    首次發行，依著作權法第四條規定，享有著作權之仿冒品。被告又明知前開商標
    外之字樣依習慣並為表示各該公司授權、出品、設計、發行或享有著作權用意證
    明之私文書，竟基於營利及行使偽造私文書之概括犯意，於民國八十八年九月間
    某日起，以光碟片每片新臺幣（下同）二十三至二十五元、卡匣每盒一百至二百
    元之價格，向不詳真實姓名年籍之成年男子販入數量不詳、使用上開註冊商標之
    仿冒商品及侵害著作權之重製物，再以光碟每片五十元、單卡卡匣每盒三百五十
    元、合卡卡匣每盒六百五十元之代價，在上址販售與不特定人而散布，並賴以維
    生，恃之為常業，兼連續行使各該偽造之私文書多次，均足生損害於各該公司。
    嗣於八十九年三月二十一日下午六時許在上址為警查獲，並扣得仿冒光碟片共一
    千六百片、卡匣五十六盒及供其販賣使用他人註冊商標商品及侵害他人著作權所
    用之遊戲光碟目錄一本、記帳本四本。
二、案經日商新力公司、西雅公司、可樂美公司及任天堂公司訴由內政部警政署保安
    警察第二總隊報請臺灣板橋地方法院檢察署檢察官偵查起訴。
    理  由
一、訊據被告甲○○固坦承自八十八年九月間某日起，向不詳真實姓名年籍之成年男
    子販入遊戲光碟片、卡匣，在其所開設之「小叮噹電視遊樂器專賣店」販售予不
    特定人等情事不諱，惟矢口否認有何前揭違反商標法、著作權法、偽造文書等犯
    行，辯稱：伊向他人購買遊戲光碟片、卡匣，因為數量較多，所以進貨價格較便
    宜，伊不知該等光碟片、卡匣係仿冒品，為警查獲時才知道云云。
二、經查：
（一）右揭為警查獲西雅公司光碟片二百八十一片、新力公司光碟片一三一八片、可
      樂美公司光碟片一片，共計一千六百片，均係仿冒光碟片，另查獲之任天堂公
      司卡匣五十六盒，係仿冒卡匣，並經告訴人代理人律師會同被告清點扣案仿冒
      光碟片、卡匣無誤之事實，業據被告甲○○於本院審理時所自承，核與告訴人
      西雅公司、新力公司、可樂美公司代理人陳和貴、郭家君、徐嶸文律師及任天
      堂公司代理人廖國昌律師指訴之情節相符，且有搜索扣押證明筆錄一份、照片
      十五張附卷及該等光碟片、卡匣扣案可資佐證。
（二）「PS設計圖」、「PlayStation」 商標圖樣屬新力公司向中標局申請註冊，取
      得各指定使用於電腦、錄有電腦程式之卡帶、磁碟、光碟、卡匣（「PS設計圖
      」）、及電腦、錄有電腦程式之磁碟、磁卡、磁帶及光碟（「PlayStation」)
      之商標專用權，現仍於商標專用期間內（其商標圖樣、註冊指定之商品類別、
      專用期間，詳如附表一〈一〉）；「SEGA」商標圖樣屬西雅公司向中標局申請
      註冊，取得指定使用於計算機、微電腦、家用微電腦、公司用微電腦、硬體、
      軟體、電腦用磁帶、磁碟、電視遊樂器用之程式卡帶、磁帶、磁碟、磁碟驅動
      器等商品之商標專用權，現仍於商標專用期間內（其商標圖樣、註冊指定之商
      品類別、專用期間，詳如附表一〈二〉所示）；另英文「KONAMI」商標圖樣屬
      日商可樂美股份有限公司向中標局申請註冊，取得指定使用於各種電腦、磁碟
      片、電腦鍵盤、磁碟機、電腦程式卡帶、金錢登記機、點鈔機之商標專用權，
      現仍於商標專用期間內（其商標圖樣註用指定之商品類別專用期間，如附表一
      〈三〉所示）等事實，亦有中標局商標註冊證影本三份影本在卷可證。又商標
      之使用，係指為行銷之目的，將商標使用於商品或其包裝、容器、標帖、說明
      書、價目表或其他類似物件上，而持有、陳列或散布，為商標法第六條第一項
      所明定。而透過電磁作用，如以遊樂器、光碟機、電腦主機之操作為媒介，始
      於電視或電腦螢幕出現商標圖樣，其標示型態足使一般商品購買人認識其表彰
      商品之來源者，解釋上應屬商標法第六條第一項之所稱之其他類似物件之範疇
      ，亦經主管機關中標局八十七年四月十八日臺商九八０字第二０五九０二號函
      釋示明確。則將上開告訴人之商標圖樣使用於屬同一商品之光碟片所含之軟體
      ，可透過主機之操作顯示商標圖樣於電視或電腦螢幕上者，亦屬商標圖樣之使
      用，即應受告訴人商標專用權之拘束。
（三）扣案之仿冒光碟片經本院於八十九年十一月十四日取樣勘驗結果，發現：扣案
      之仿冒光碟片封面，均無「Play Station」、「SEGA」等商標圖樣。以告訴代
      理人提供經改裝適用於新力公司光碟片之主機測試，在未裝入光碟片之空機狀
      態時，電視螢幕上出現藍色「SONY」字樣，中間有橘紅色之菱形圖TM，下方有
      「COMPUTER ENTERTAINMENT」字樣（以下簡稱為「第一畫面」），繼出現選擇
      MEMORY或CD PLAYER之藍底白字圓形圖樣；俟抽取扣案之仿冒新力公司光碟片
      ，除會出現第一畫面外，接著會出現『PS設計圖』、『Play Station』商標圖
      樣，及『Licensed by Sony Computer Entertainment Inc.』授權文字之畫面
      （下稱「第二畫面」），再接著為遊戲軟體之內容。(3)以告訴代理人提供之適
      用於西雅公司光碟片之改裝主機（下稱：西雅主機）測試，在未裝入光碟片時
      ，電視螢幕僅會出現『SEGA SATURN』畫面（下稱「第三畫面」），接著會出
      現選項之畫面；再以西雅主機讀取扣案之仿冒西雅公司光碟片，除會出現第三
      畫面外，接著會出現『SEGA』之商標圖樣及『PRODUCED BY or UNDER LICENSE
      FROM SEGA ENTERPRISES, LTD.』授權文字之畫面（下稱：「第四畫面」），
      再接著為遊戲軟體之內容。(4)以告訴代理人所提供之新力主機，測試告訴人可
      樂美公司享有著作權之「Dance Dance Revolution 2nd（中譯名：勁爆熱舞第
      二集）」光碟片，電視營幕先出現藍色「SONY」字樣，中間有橘紅色之菱形圖
      TM ，下方有「COMPUTER ENTERTAINMENT」字樣（「第一畫面」），繼出現「
      PS設計圖」（「第二畫面」），再出現「KCET」、「Konami Computer Enter-
      tainment Tokyo」等字樣（下稱「第五畫面」），再出現「KONAMI」之商標圖
      案（下稱「第六畫面」）等情，業經記明本院勘驗筆錄，且有照片八幀在卷足
      憑。足證扣案之仿冒光碟片內之軟體，確各含有前開本院勘驗所呈現之第二畫
      面之「PS設計圖」商標圖樣、「Licensed by SonyComputer Entertainment
      Inc.」授權文字，第四畫面之「SEGA」商標圖樣、「PRODUCED BY or UNDER
      LICENCE FROM SEGA ENTERPRISES, LTD.」授權文字，及第六畫面之「KONAMI
      」商標圖案，分別燒錄有透過電視遊樂器主機執行，得在螢幕顯示如前述授權
      、出品、設計、發行及著作權宣示字樣之畫面，被告侵害告訴人公司之商標專
      用權之犯行，堪以認定。
（四）扣案光碟片中如附表二〈一〉〈二〉〈三〉所示之「Terra Phantastica」、
      「The Legaia（中譯名：格鬥大陸傳說）」、「Dance Dance Revolution 2nd
      （中譯名：勁爆熱舞第二集）」三片，其中「Terra Phantastica」係告訴人
      西雅公司創作之著作物，於上開著作於創作完成時，於臺灣地區首次發行，亦
      於內政部著作權委員會（現為經濟部智慧財產局）完成著作權登記，此有內政
      部八十六年二月廿一日臺內著字八六０二七七八號函、著作權登記申請書、內
      政部著作權登記簿謄本等資料在卷可稽；另「The Legaia（中譯名：格鬥大陸
      傳說）」係告訴人新力公司所創作之著作物，告訴人就上開著作完成時，於日
      本取得著作權之保護，其於日本正式發行後，並於同日在我國由英特權股份有
      限公司（INTERRAN INC. ）正式發行，此有進口報單、出貨單等資料在卷可參
      ；又「Dance Dance Revolution 2nd（中譯名：勁爆熱舞第二集）」係告訴人
      可樂美公司創作之著作物，於一九九九年八月二十六日在日本境內發行，並委
      由英特全公司在我國境內與日本同步首次發行，此有首次發行日一覽表、進貨
      單、發票及出貨單等資料在卷可參。是被告重製如附表二之上開享有著作權光
      碟片，依著作權法第四條第一款，其侵害告訴人公司著作權之犯行，堪以認定
      。
（五）另「GAME BOY」、「瑪莉醫生圖」、「SUPER MARIO」、「POCKET MONSTER」
      、「日圖」、「SUPER FAMICON」、「雙影半月圖」、「MARIO KART」、「瑪
      莉跳躍圖」、「MINTENDO」等商標圖樣，係日商任天堂公司向中標局申請註冊
      取得商標專用權，取得各指定使用於電子計算機、中央處理器、電視遊樂器用
      程式卡匣、磁碟、半導體記憶體、電視遊樂器、投幣式電子遊樂器、鍵盤、掌
      上型液晶畫面之電子遊戲機等商品，經延展或仍在專用期間內（其商標圖樣、
      註冊指定之商品類別、專用期間，詳如附表一〈四〉），其透過電磁輸出入交
      換運算之作用，如以遊樂器、光碟機、電腦主機之操作為媒介，始於電視或電
      腦螢幕前出現商標圖樣者，其標示型態足資一般商品購買人認識其表彰商品之
      來源者，亦應認屬於商標法第六條第一項之所稱之其他類似物件之範疇，此業
      經經濟部中央標準局表示同此認定，此有該局八十七年四月十八日臺商九八○
      字第二○五九○二號函可參，又任天堂公司之商標係屬名牌，該公司之商標除
      經我國經濟部中央標準局註冊登記，受我國商標法保護外，亦係業界及消費者
      等相關大眾所共知之商標。又「SUPER MARIO BROTHERS 3」、「ALLEYWAY（打
      磚塊遊戲）」、「SUPER MARIO LAND（超級瑪琍樂圖）」、「TENNIS（網球）
      」、「TETRIS（俄羅斯方塊）」、「MR.MARIO（瑪琍醫生）」等遊戲卡匣，均
      領有內政部著作權執照，另「POCKET MONSTER」遊戲卡匣，於八十八年十一月
      二十日在我國首次發行，有統一發票二十三張及八十八年十一月二十二日聯合
      報在卷可稽，依著作權法第四條規定，均享有我國著作權法上之權利。
（六）被告甲○○於警訊中及檢察官訊問時均自承知悉警方查扣之光碟及卡匣為盜版
      品（見偵查卷第四頁背面、第二十五頁正面），嗣於本院審理時雖翻異前詞，
      辯稱販入上開光碟及卡匣時不知係仿冒品云云，惟被告畢業於基隆海事學校，
      自八十七年間即開設該電視遊樂器專賣店，並知悉一般正版光碟片、卡匣之販
      售價格為三、四百元至一、二千元，分別以二十三至二十五元、一百至二百元
      之低價購入光碟片，為被告供明在卷（見本院八十九年十二月七日審理筆錄）
      ，可見被告教育程度非低，且經營販賣遊戲光碟、卡匣已有多時，對於光碟片
      、卡匣之市場價格及規格形式均有所瞭解，其對於所販售之光碟片及卡匣為仿
      冒品，豈有不知之理？被告所辯，顯係事後卸責之詞，泃無足採。故被告販賣
      前揭仿冒光碟及卡匣時，當已認識光碟內虛載有由電視遊樂器執行，得藉電磁
      記錄之作用現出表示各該公司授權、出品、發行及宣示著作權等用意證明之字
      樣，按刑法第二百二十條第一項、第二項之規定，應均論以私文書（最高法院
      七十二年度臺上字第四七二六號、八十二年度臺上字第六八九二號判決意旨參
      照），其販賣時，自係就光碟內所燒錄之上開文書內容有所主張，且有損害如
      事實欄所示各公司之虞，即該當於行使偽造私文書罪（最高法院八十三年度臺
      上字第二八五一號、第四三四七判決意旨參照）。被告另辯稱其無意行使偽造
      私文書云云，毋乃卸責之詞，不足採信。
（八）綜上論述，本件事證已臻明確，被告前揭所辯不足採信，其行使偽造私文書、
      違反商標法、著作權法之犯行，堪以認定，應依法論科。
三、被告甲○○專職經營「小叮噹電視遊樂器專賣店」，販賣盜版光碟片及卡匣每月
    淨利約一萬元，業據被告供述明確（見八十九年度偵字第七八七八號卷宗第五頁
    ），顯係賴販賣重製前述有著作權之仿品光碟為業，並恃以維生，核其所為係犯
    商標法第六十三條一項之明知為意圖欺騙他人於同一商品使用相同於他人註冊商
    標之商品而販賣罪及刑法第二百十六條、第二百一十條、第二百二十條之行使偽
    造（準）私文書罪暨著作權法第九十四條以犯同法第九十三條第三款（明知為侵
    害著作權之物而散布之方法侵害他人之著作權）之罪為常業罪。起訴書雖漏未記
    載被告以侵害他人著作權為常業之犯罪行為，僅起訴被告涉犯著作權法第九十三
    條第三款，應予變更起訴法條。又被告先後多次違反商標法及行使偽造私文書之
    犯行，均時間緊接，所犯構成要件相同，顯各係基於概括犯意反覆為之，應皆依
    連續犯之規定各論以一罪，並加重其刑。又被告以一販賣行為觸犯上開三罪名，
    為想像競合犯，應從一重之以侵害他人著作權為常業罪處斷。末查，被告甲○○
    並無前科，有臺灣高等法院檢察署刑案紀錄簡覆表可佐，爰審酌其素行、犯罪之
    動機、目的、手段、所生危害暨犯後態度等一切情狀，量處如主文所示之刑，資
    以懲儆。末查，被告未曾受有期徒刑之宣告者，其為圖營利致罹犯本罪，經受此
    科刑教訓後，當益知戒慎、信無再犯之虞，本院認所宣告之刑以暫不執行為適當
    ，爰併宣告緩刑四年，以啟自新。
四、扣案之仿冒遊戲光碟共一千六十百片、卡匣五十六盒，係被告甲○○犯商標法第
    六十三條之罪所販賣之商品（其中如附表二所示之光碟片、卡匣兼係侵害他人著
    作權之重製物），應依商標法第六十四條之規定宣告沒收。另扣案之遊戲光碟目
    錄十一本、記帳本四本，均係被告甲○○所有供販賣前開仿冒光碟片、卡匣所用
    之物，應依刑法第三十八條第一項第二款規定宣告沒收。
據上論斷，應依刑事訴訟法第二百九十九條第一項前段、第三百條，商標法第六十三
條、第六十四條、著作權法第九十四條，刑法第十一條前段、第五十六條、第二百十
六條、第二百十條、第五十五條、第七十四條第一款、第三十八條第一項第二款、罰
金罰鍰提高標準條例第一條前段判決如主文。
本案經檢察官黃和村到庭執行職務
中      華      民      國      八十九      年    十二    月    二十一  日
                                      臺灣板橋地方法院刑事第六庭
                                          法  官  侯  志  融
右正本證明與原本無異
如不服本判決，應於送達後十日內向本院提出上訴狀
                                          書記官  陳  淑  芳
中      華      民      國      八十九      年    十二    月    二十八  日
附錄本案論罪科刑法條全文：
商標法第六十三條
明知為前條商品而販賣、意圖販賣而陳列、輸出或輸入者，處一年以下有期徒刑、拘
役或科或併科新臺幣五萬元以下罰金。
刑法第二百十六條
行使第二百十條至第二百十五條之文書者，依偽造、變造文書或登載不實事項或使登
載不實事項之規定處斷。
刑法第二百十條
偽造、變造私文書，足以生損害於公眾或他人者，處五年以下有期徒刑。


司法院資訊處製作；財團法人民間司法改革基金會備份。
